臺灣彰化地方法院刑事判決　　　　　　　94年度易緝字第25號
公　訴　人　臺灣彰化地方法院檢察署檢察官
被　　　告　辛○○　男　67歲.
　　　　　　　　　　住彰化縣永.
選任辯護人　蔡嘉容　律師
上列被告因詐欺案件，經檢察官提起公訴 (87年度偵字第2000號
、第2094號)，及同署檢察官移送併案審理（87年度偵字第2624
號）暨本院依職權調閱同署93年度偵字第8226號卷併案審理，本
院判決如下：
    主  文
辛○○共同連續意圖為自己不法之所有，以詐術使人將本人之物
交付，處有期徒刑壹年拾月。
    事  實
一、辛○○與己○○、庚○○兄弟（業經台灣高等法院臺中分院
    以88年度上易字第1336號分別判處有期徒刑1年6月、1年確
    定）及丑○○（業經本院以88年度易緝字第53號判處有期徒
    刑1年2月，上訴後經台灣高等法院臺中分院以89年度上易字
    第176號駁回上訴確定）共同基於意圖為自己不法所有之概
    括犯意聯絡，以設於彰化縣北斗鎮○○路○段190巷13號之富
    年商行（登記負責人為辛○○）為掩飾，自民國86年10月1
    日起至87年2月19日止，連續於附表所示之時間，向七銘企
    業股份有限公司（以下簡稱七銘公司）台中營業所、乙○○○有限公司台中區經銷商（以下簡稱乙○○○）、亙春企業
    有限公司（以下簡稱亙春公司）、新旗實業有限公司（以下
    簡稱新旗公司）、滋原股份有限公司（以下簡稱滋原公司）
    等詐購各類進口洋酒、飲料、礦泉水等貨物，並以支票、本
    票搪塞或推拖支付貨款，致使七銘公司等人陷於錯誤，不疑
    有他如數交付該等貨物。嗣於87年2月22日乘星期假日之便
    ，僱用不知情貨車，將前開所購進之大量貨物，自前述地點
    倉庫全數搬走一空，且逃避無蹤，七銘公司等人查詢無著始
    知受騙。
二、案經七銘公司及丁○○分別訴請臺灣彰化地方法院檢察署檢
    察官偵查起訴，及附表編號二、三等被害人訴由彰化縣警察
    局北斗分局報請同署檢察官移送併案審理暨附表編號五之被
    害人向本院聲請依職權調閱同署93年度偵字第8226號卷併案
    審理。
    理  由
一、訊據被告辛○○矢口否認前揭詐欺犯行，辯稱：伊僅係富年
    商行掛名之負責人，當時係己○○允諾以後若有何營利的話
    ，會分紅給伊，但未說明分紅之成數，所以伊才將證件及支
    票交給己○○使用，而富年商行所有之事務也都是己○○等
    人在處理，伊並沒有向被害人訂貨，且後來伊也沒有收到己○○所給付之任何紅利，事發後伊也有會同警方去取回部分
    的貨物，伊並無詐欺被害人云云。
二、惟查，（一）證人七銘公司之經辦人子○○到庭證稱：我認
    識辛○○，他是富年商行的董事長，當初辛○○也有訂貨，
    己○○、丑○○等人也有來訂貨，他們有時打電話過來訂貨
    ，我們的業務員會過去確定是否要訂貨及訂貨數量，去的時
    候有時候是會計、辛○○、己○○、丑○○等人確認的，貨
    送達後不一定是何人簽收，而付款的支票有些是己○○、丑
    ○○開出，有些是辛○○背書的，其中有一批是叫我們送到
    一些溪湖鎮超商，後來我有問超商，超商說在我們送貨後，
    己○○等人隨後即以卡車將貨取走了，超商跟我說他們並沒
    有訂貨，是富年商行的人跟他們說借他們的門口下貨而已。
    剛開始時，富年商行進貨約一、二次，每次約新台幣（以下
    同）1、2萬，所以都有兌現，在取得我們信任之後，就大批
    進貨，他們就開票，而票期是二個月到三個月的票期，票期
    到了之後，因故換票，換票之後的票期又是一、二個月，這
    中間大約四、五個月的期間沒有收款，最後一次他們再大量
    進貨，我們有問他為何要進這麼多的貨，他稱年關近了，又
    選擇很多的超商來下貨，以減低我們的疑慮，後來富年商行
    就關門。當初在送完貨時，我們要去收款，但是當時已經很
    晚了，辛○○不在，所以他們說老闆把印章帶走沒有辦法開
    票，我們才決定第二天早上去富年商行，但是店門沒有開，
    我們才打電話給辛○○問為何沒有開門，他稱因為公司內有
    人要結婚，所以才沒有開門，再隔天我才再打電話去問辛○○、黃志政，二個人都說他們公司內又有人要辦喜事，所以
    我就產生懷疑，就打開他們公司的倉庫窗戶，發現裡面都是
    空的，完全沒有貨品，後來我就問富年商行的鄰居，他們稱
    我們下貨當晚10、11點多，就有3部大貨車來將所有的貨品
    搬走，後來我們查到辛○○住在西螺鎮內，也有找地方人士
    去找，但是都找不到辛○○本人，我們請他的家人代為轉達
    要他出面來處理，但是辛○○都沒有出面處理，我們再去查
    他的不動產，但大都已經脫產或設定抵押等語；又證人新旗
    公司之經辦人丙○○到庭證稱：新旗公司負責人是我父親，
    而實際上業務是我負責，之前我是跟己○○交易，而地點是
    在北斗工業區的倉庫，當時並沒有看到辛○○，後來己○○
    告訴我他已經沒有在富年商行工作了，我就沒有再與富年商
    行交易了，這中間隔了約半年的時間沒有交易，後來辛○○
    打電話給我說要訂貨，而我去的時候，只有看到辛○○，並
    沒有看到己○○，因為富年商行的負責人不同，所以才以新
    客戶交易，都是現金交易。貨物是辛○○訂的，因為要訂貨
    之前我有去富年商行拜訪辛○○，談訂貨付款條件，後來經
    過一、二天後，辛○○才打電話到我們公司訂貨920箱，因
    為這是第一次交易，要以現金交易，辛○○18日跟我們訂貨
    ，19日由我們公司送貨，簽單是蓋店章，我有問送貨員，送
    貨員說店章是公司會計小姐蓋的，貨物也是會計小姐點的。
    貨款都是由我親自去收的，而我本來是隔天就要去收貨款，
    20日我打電話去時，接電話的小姐稱辛○○不在，我又打了
    二天電話，接電話的小姐也說辛○○不在，後來我就親自直
    接到富年商行收貨款，發現富年商行關門了，貨物也不見了
    ，後來我打電話給施勝煬，他說辛○○不見了，後來我們到
    西螺鎮去找辛○○，結果沒有找到人，他太太也稱不知道辛○○跑去了那裡。我若是不認識辛○○，我不會送貨到他們
    公司，我確定是在庭的辛○○打電話給向我訂貨，且我今天
    到庭的時候，辛○○在庭外就跟我打招呼等語；又證人滋源
    公司之經辦人寅○○到庭證稱：我是滋源股份有限公司實際
    負責人，負責處理出貨、點交等工作，87年1、2月間辛○○
    本人及己○○一起來公司向我訂貨，他們二人各自訂貨，各
    自開票，己○○、辛○○均是第一次與我生意往來，他們二
    人來我公司彰化縣大村鄉○○路157號訂貨礦泉水，交貨完
    畢後，辛○○與己○○一起到我家，由辛○○當場開立3張
    本票，因為我不認識辛○○，所以要己○○來背書作保證負
    責，而己○○是拿189,500元的客票給我，後來我要去找人
    的時後就找不到他們二人了等語。（二）按被告以外之人於
    審判外之言詞或書面陳述，除法律有規定者外，不得作為證
    據，刑事訴訟法第159條第1項固定有明文。惟被告以外之人
    於審判外向法官所為之陳述，得為證據；被告以外之人於偵
    查中向檢察官所為之陳述，除顯有不可信之情況者外，得為
    證據；又被告以外之人於審判中有所在不明而無法傳喚者，
    其於檢察事務官、司法警察官或司法警察調查中所為之陳述
    ，經證明具有可信之特別情況，且為證明犯罪事實之存否所
    必要者，得為證據刑事訴訟法第159條之1、第159條之3第3
    款定有明文。證人乙○○○負責人壬○○雖因所在不明無法
    傳喚到庭作證，惟其於經警訊中指證稱：我是乙○○○中區
    負責人，87年2月18日富年商行負責人辛○○主動打電話跟
    我聯絡，表示有意向我購買紅酒，我於翌日帶著我所經銷的
    各類紅酒樣品到彰化縣北斗鎮○○路○段190巷13號，當天有
    辛○○、張姓男子及一名女性會計在場，辛○○當場購買傑
    克紅酒等95箱，總價414,900元，我於同年月21日將該批訂
    購的酒類運送至富年商行，當天辛○○不在，即由該張姓男
    子點收，並向我表示2天後再來拿支票，我於同年月23日依
    約前往，發覺所有物品已搬離，人去樓空，我始知受騙，總
    計被詐騙414,900元等語，並有蓋富年行圓戮章之乙○○○
    有限公司台中區配銷處出貨單影本在卷可稽，證人即告訴人
    乙○○○負責人壬○○於司法警察調查中所為之陳述，證明
    具有可信之特別情況，且為證明犯罪事實之存否所必要者，
    依刑事訴訟法第159條之3第3款之規定，自得為證據；又證
    人即告訴人亙春公司之經辦人癸○○於偵查中指證稱：我是
    亙春企業有限公司業務員，富年商行從86年11月訂了一批貨
    ，在12月及87年1月共訂了3批貨，前2批貨有收到支票，第3
    批貨支票退票，都是富年商行的戊○○會計小姐打電話訂貨
    ，且送貨去時都是她點收的，87年2月25日要去收第3批貨款
    時，才發現富年商行已人去樓空，共被騙了378,000元（誤
    載為828,000元）等語，並有蓋富年商行統一發票專用章之
    亙春企業有限公司出貨單影本在卷可稽，其於偵查中向檢察
    官所為之陳述，顯可採信，依刑事訴訟法第15 9條之1第2項
    之規定，自得為證據，綜上各證人之證述，足認被告所辯：
    富年商行所有之事務也都是己○○等人在處理，伊並沒有向
    被害人訂貨等語，顯不實在。（三）又證人戊○○於本院審
    理時到庭證稱：我是從86年5、6月開始擔任富年商行的會計
    ，約工作半年的時間，過年前就離職了。公司對外訂貨大部
    分都是己○○先生在負責訂貨，有時候庚○○、丑○○也會
    訂貨，但都會向己○○說明，而辛○○在北斗倉庫之前比較
    不常來，後來我約工作一個多月後，就更換倉庫，被告就比
    較常來富年商行。我是聽己○○說過辛○○有合夥。在這一
    段期間，曾有廠商來找辛○○訂貨，而辛○○會告訴廠商要
    找己○○處理，因為這部分都是己○○在負責。而己○○訂
    貨以後，都會告訴我訂貨的東西何時會送過來。我不知道辛○○有訂貨，但如果他們私下向廠商訂貨我也不知道。退股
    是己○○告訴我的，但是他還是會過來公司，公司是由辛○○與庚○○負責管理，而薪資部分有交代我向辛○○或庚○○領取，但後來是由庚○○給我，他只有拿一次薪資給我，
    後來我就沒有拿薪資了，庚○○在交付我薪資的時候當場告
    訴我說這是許董要給我的薪資。我在富年商行看管倉庫，而
    貨進來，礦泉水比較快就會被載走，而酒類就會慢慢的被載
    走。我在那裡負責進貨、出貨、簽收。我有接到別人要來公
    司訂貨的電話，但是很少，約一、二家超商，大部分都是訂
    飲料，金額約在1萬元左右的飲料，而紅酒沒有人來訂，而
    飲料、礦泉水只有一、二家超商來訂過貨，約1個月左右來
    訂一次，我接的電話真的不多，其他沒有印象。他們都叫辛○○為許董，辛○○叫其他人都是叫名字，而其他人之間都
    是互稱名字，沒有頭銜。我快離職時候他們都很少到倉庫，
    可是如果有廠商要進貨、出貨的時候，他們都會出現，出完
    貨他們也就都離開了，我也不清楚他們為何都會同時出現，
    可能他們自己會聯絡等語。（四）又被告以外之人於審判外
    向法官所為之陳述得為證據，刑事訴訟法第15 9條之1第1項
    定有明文。證人庚○○於本院88年度易緝字第53號丑○○詐
    欺案件中到庭證稱：富年商行之負責人為辛○○，丑○○負
    責出貨，丑○○曾交代我去出貨（大部分是辛○○交代），
    我上班的地方一邊是倉庫，一邊是辦公室，我大部分是在整
    理倉庫，貨款之事由丑○○與辛○○在處理，收付貨款之事
    有時他們會交代會計小姐處理等語；又證人丑○○於台灣高
    等法院台中分院88年度上易字第1336號到庭證稱：是辛○○
    僱用我在富年商行做送貨的工作，富年商行老闆是誰我不知
    道，我都叫辛○○為許老闆，富年商行由辛○○決定訂多少
    貨，辛○○、己○○、庚○○、戊○○都可以叫貨，辛○○
    向七銘訂貨後有叫我打電話去確認貨何時到，己○○、庚○○不可以做主訂貨之事等語。核與被告辛○○於87年3月8日
    警訊時亦供稱：「我是富年商行負責人，員工有會計戊○○
    、業務經理丑○○、己○○及庚○○」等語相符，參以被告
    辛○○於警訊時即已知富年商行有向廠商詐欺貨物，並積欠
    大批貨款，若其僅係人頭，自不可能於警訊時承認其為商行
    之負責人、己○○、庚○○及丑○○均為業務經理之理，再
    被告辛○○自承其自50幾年即有在使用支票，並經營金紙生
    意，與己○○認識3、5年，只是普通交情而已等情，其使用
    支票已有30年，對於將未填寫金額之支票交付他人使用，極
    有可能因此背負龐大債務，當無不知之理，更何況被告怎可
    能僅因己○○允諾以後會分紅給伊，而於未說明分紅之成數
    之情況下，即願提供其支票予己○○使用，故被告辛○○顯
    因係富年商行之負責人，始由其提供支票予富年商行使用，
    後來又因大部分的支票都已開出，也都沒有到期，無法請領
    新的支票，始於詐欺滋原股份有限公司時由被告辛○○簽發
    本票3紙予滋原公司。（五）另參以七銘公司所提附卷之出
    貨單，出貨日期自86年9月18日至87年1月16日者，均載明聯
    絡人為己○○，自87年1月20日以後者，始註明改為「辛○○」，徵之該出貨單均係七銘公司提出告訴時即已附上，應
    非針對被告辛○○辨稱其僅係人頭或己○○事後辯稱係86年
    10月間退夥之事，故意臨訟製造，足見被告辛○○、己○○
    、庚○○、丑○○確均參與以富年商行為名之經營，被告辛○○事後辯稱未參與其事，無非卸責之詞。復參以被告辛○○等除拒付貨款外，又於87年2月中旬大量購貨，且於同年
    月22 日利用星期假日之便，將全部倉庫內之貨物搬離他處
    ，使被害人無從求償，其有為自己不法所有之意圖甚明。雖
    證人戊○○於本院審理中證稱：辛○○都沒有訂貨，因為這
    部分都是己○○在負責等語，然此部分與七銘公司之傳琳義
    、新旗公司之丙○○、滋原公司之寅○○等人證述情節均不
    相符合，自難遽採為有利被告辛○○之證據。（六）此外復
    有七銘企業公司出貨單、富年商行所開立之支票影本、臺南
    區中小企銀西螺分行函、第一商業銀行西螺分行函、花旗銀
    行台中分行函、台灣土地銀行東台南分行函、富年商行營利
    事業基本資料檔、支票影本及退票理由單、責付書等附於己○○、庚○○、丑○○等案卷可稽，綜上各點所述，足認被
    告辛○○所辯顯均係諉卸之詞，不足採信，本件事證明確，
    被告辛○○犯行堪予認定。
三、核被告所為，係犯刑法第339條第1項之詐欺取財罪。被告與
    己○○、庚○○、丑○○間，有犯意聯絡及行為分擔，為共
    同正犯。其先後多次詐欺犯行，時間緊接，方法相同，觸犯
    同一罪名，顯係基於概括犯意連續為之，應依連續犯論以一
    罪，並依法加重其刑。被告所犯附表編號二、三及五部分之
    詐欺犯行，雖未據起訴，然因與已起訴且經認定有罪部分，
    有連續犯裁判上一罪之關係，為起訴效力所及，本院自得併
    予審究。爰審酌被告等犯罪之動機、目的、手段、所生之危
    害、至今尚未與被害人達成和解及其犯罪後之態度等一切情
    狀，量處如主文所示之刑，以示懲儆。
據上論斷，應依刑事訴訟法第299條第1項前段，刑法第28條、第
56條、第339條第1項，罰金罰鍰提高標準條例第1條前段，判決
如主文。
中　　華　　民　　國　　94　　年　　7 　　月　　5 　　日
                  刑事第二庭    審判長法  官  石馨文
                                      法  官  李水源
                                      法  官  郭麗萍
以上正本證明與原本無異。
如不服本判決，應於送達後10日內向本院提出上訴狀 (須附繕本
)。
告訴人或被害人對於判決如有不服具備理由請求檢察官上訴者，
其上訴期間之計算係以檢察官收受判決正本之日期為準。
中　　華　　民　　國　　94　　年　　7 　　月　　5 　　日
                                      書記官  梁高賓
附錄法條
刑法第339條
意圖為自己或第三人不法之所有，以詐術使人將本人或第三人之
物交付者，處五年以下有期徒刑、拘役或科或併科一千元以下罰
金。
以前項方法得財產上不法之利益或使第三人得之者亦同。
前二項之未遂犯罰之。
附表：
編號：一時間：86年10月初起至87年2月19日止被害人：七銘企
業股份有限公司（負責人甲○，經辦人子○○）詐欺方法：先後
由辛○○、己○○出面向被害人訂購各類進口葡
          萄酒及洋酒，計86年10月份價款新台幣（下同）
          1,031,786元，12月份198,160元，87年1月份914,400
          元，2月份2,532,360元，除曾退貨226,260元，及給
          付93,260元貨款外，其餘價款共計4,357,186元，均
          未支付，且於87年2月22日將貨物搬運一空，不知去
          向。經警方追回之貨品為1,021,902元，因而其等實
          際詐欺價額為3,335,284元。
證據：出貨單23紙、支票及退票理由單6紙、明細表1紙。
編號：二時間：87年2月19日被害人：乙○○○有限公司台中區
經銷商（負責人為壬○○）。詐欺方法：由辛○○出面向被害人
詐購傑克紅酒等各式進口酒類
          ，共計1,140瓶，約定87年2月21日送貨，由庚○○點
          收，並表示2日後收支票貨款，被害人屆期前往收款
          ，所有貨物已全部搬離，人去樓空。詐欺價額：
          414,900元。
證據：出貨單1紙。
編號：三時間：八十七年一月二十三日被害人：亙春企業有限公
司（經辦人為癸○○）。
詐欺方法：由庚○○囑不知情之會計人員戊○○於87年1月23日
          以電話向被害人訂購旺來紅酒960瓶、凍頂白露300
          瓶，被害人於同年2月13日送貨，並約定月底繳付貨
          款，被害人於同年2月25日前往收款，貨物已搬運一
          空，不見任何負責之人。詐欺價額：370,800元。
證據：出貨單1紙。
編號：四時間：87年2月18日。
被害人：新旗實業有限公司（負責人為丁○○）。
詐欺方法：由辛○○於87年2月18日以電話向被害人詐購各式汽
          水、可樂、麥茶等飲料，共920箱，被害人於翌日送
          貨，數日後前往收款時，已人去樓空，所購貨物均搬
          運不知去向。詐欺價額：142,600元。
證據：出貨單1紙。
編號：五時間：87年1、2月間某日。
被害人：滋原股份有限公司（負責人為賴僑珠，實際經辦人為寅
        ○○）詐欺方法：由辛○○與己○○出面向被害人詐購
購合歡山好水之
          瓶裝礦泉水，共17,072箱（每箱50元，每箱12瓶），
          合計853,650元，被害人依約定時、地送貨，交貨後
          即由辛○○、己○○一起至滋原股份有限公司，由許
          金福開立發票日均為87年3月25日、到期日為90年3月
          24日、面額各190,000元、207,770元、266,375元之
          本票3紙，並由己○○在本票後面書寫「本背書負負
          辛○○出面處理己○○」，並由己○○交付彰化商業
          銀行霧峰銀行、支票號碼ａｋ0000000號、87年9月30
          日、面額189,500元之客票1紙予寅○○，詎寅○○於
          支票付款日先向銀行查詢該支票付款人之信用，始知
          該付款人已遭拒絕往來，其欲找尋辛○○、己○○2
          人，該2人亦已不見蹤跡，其始知受騙。詐欺價額：
          853,650元。
證據：本票3紙及支票1紙。
